【裁判字號】    96,易,3365
【裁判日期】    970605
【裁判案由】    詐欺
【裁判全文】
臺灣板橋地方法院刑事判決              96年度易字第3365號
公  訴  人  臺灣板橋地方法院檢察署檢察官
被      告  乙○○
上列被告因詐欺案件，經檢察官提起公訴（96年度偵字第14008
號），本院判決如下：
    主  文
乙○○幫助意圖為自己不法之所有，以詐術使人將本人之物交付
，處有期徒刑肆月，如易科罰金，以新臺幣壹仟元折算壹日；減
為有期徒刑貳月，如易科罰金，以新臺幣壹仟元折算壹日。
    事  實
一、乙○○依其智識程度，可預見提供自己之帳戶存摺、提款卡
    等供他人使用，可能幫助他人以該帳戶作為收取詐騙被害人
    所得財物之用，竟仍不違背其本意，基於幫助他人詐欺取財
    之不確定故意，於九十五年六月七日起至九十五年九月二十
    七日之間某日，在不詳處所，將其在臺灣中小企業銀行南三
    重分行開設之00000000000000號帳戶（下稱
    臺灣中小企業銀行帳戶）之存摺、金融卡（含密碼）等物，
    交付予某真實年籍姓名不詳之成年人，以此方式幫助該名成
    年人所屬詐欺集團為詐欺取財之犯行。而取得乙○○上開臺
    灣中小企業銀行帳戶之詐欺集團成員，即基於詐欺取財之犯
    意，於九十五年九月二十七日下午二時許，撥打甲○○之行
    動電話，佯稱係甲○○之朋友，因急須用錢要向其借款，致
    使甲○○陷於錯誤，而於當日前往桃園市○○路臺灣中小企
    業銀行，接續二次依指示以無摺存款之方式，存款新臺幣（
    下同）共三十萬元至指定帳戶，其中十萬即係存入上開乙○
    ○之臺灣中小企業銀行帳戶內，隨即遭提領一空。嗣經甲○
    ○事後發現受騙，始報警查知上情。
二、案經臺北縣政府警察局三重分局報請臺灣板橋地方法院檢察
    署檢察官偵查起訴。
    理  由
一、訊據被告乙○○固坦承有開設上開臺灣中小企業銀行帳戶，
    惟矢口否認有何幫助詐欺之犯行，辯稱：伊並未將帳戶存摺
    、金融卡及密碼提供給他人使用，伊係將存摺、金融卡一起
    放在家中，密碼寫在便條紙上與金融卡放在一起，而伊住處
    曾經遭竊，有向三重分局厚德派出所報案，但當時並不知道
    存摺、金融卡有遺失，是後來九十六年一月間要存錢時，才
    發現遺失，伊才想應該是家中遭竊時一併被偷的，而且因帳
    戶內沒有錢，所以就沒有去掛失云云。惟查：
（一）證人甲○○於上開時、地，因某人佯稱係其朋友，因急須
      用錢要向其借款，致使甲○○陷於錯誤，而於當日前往桃
      園市○○路臺灣中小企業銀行，接續二次依指示以無摺存
      款之方式，存款共三十萬元至指定帳戶，其中十萬即係存
      入上開乙○○之臺灣中小企業銀行帳戶內，隨即遭提領一
      空之事實，業經證人甲○○於警詢中證述綦詳（證人甲○
      ○於警詢中之陳述，雖係被告以外之人於審判外之言詞陳
      述，而屬傳聞證據，惟被告於本院準備程序及審理中詢問
      對上開證據之證據能力之意見時，陳明沒有意見，且迄於
      言詞辯論終結前未就此部分之證據能力聲明異議，應視為
      被告已同意上開證據得作為證據，而本院審酌上開證據非
      屬非法取得之證據，又無證據力明顯過低之情形，依據刑
      事訴訟法第一百五十九條之五規定，證人甲○○之警詢供
      述自有證據能力），並有臺灣中小企業銀行存款憑條一件
      、臺灣中小企業銀行南三重分行九十五年十一月八日九五
      南重字第一五三九五００一七０號函、九十七年三月十七
      日九七南重字第一五三九七０００四三號函附之帳戶交易
      往來明細表各一件、桃園縣政府警察局受理人刑事案件報
      案三聯單、內政部警政署反詐騙案件紀錄表一件在卷足資
      佐證。
（二）又被告於本院審理中自承上開帳戶於九十五年六月七日存
      款二萬五千元，並於當日及翌日即將該金額提領之交易紀
      錄，係其自己使用等語（見本院九十七年五月二十二日審
      判筆錄第三頁），是上開帳戶存摺、金融卡等物，顯然於
      九十五年六月七日前尚在被告管理使用中，未曾遺失；而
      臺北縣政府警察局三重分局厚德派出所於九十五年間，並
      無受理被告有關竊盜案件之報案紀錄，且查詢內政部警政
      署知識聯網一般刑案查詢作業系統，亦無被告報案資料等
      情，有臺北縣政府警察局三重分局九十七年三月二十一日
      北縣警重偵字第０九七００一一八一０號函在卷可稽。是
      被告辯稱家中曾經遭竊，伊有向三重分局厚德派出所報案
      云云，其真實性已非無疑。又按使用金融卡領取帳戶內之
      款項，須操作自動提款機輸入正確之密碼，始能順利提領
      ，故一般人均知悉金融卡及密碼應分開妥善保管，如有遺
      失並應立即申辦掛失補發，以防他人拾獲使用，影響個人
      銀行債信，是被告辯稱其將密碼寫在紙上並與金融卡放在
      一起，發現遺失後沒有辦理掛失云云，顯與常情有違，尚
      難採信。
（三）再者，就取得被告上開帳戶之詐欺集團而言，該詐欺集團
      既利用該帳戶作為收取騙得款項之工具，且確有被害人因
      受騙而匯款至上開帳戶內，衡情該詐欺集團當無可能選擇
      一隨時可能遭帳戶所有人掛失而無法使用之帳戶，作為收
      取款項之用，否則，倘該詐欺集團尚未及實施詐欺犯行，
      甚者已實施詐欺犯行而未及提領詐得款項前，該帳戶所有
      人已先行將帳戶掛失，則該詐欺集團豈非徒勞無功、一無
      所獲？此益徵被告上開銀行帳戶之存摺、金融卡等物，絕
      非詐欺集團竊得或偶然拾得所使用，而係被告自行交付予
      該詐欺集團成員使用無疑。
（四）按於金融機構開設存款帳戶，請領存摺及金融卡一事，原
      係針對個人身分之社會信用而予以資金流通，具有強烈之
      屬人性，而金融帳戶為個人理財之工具，於金融機構申請
      開設存款帳戶亦無任何特殊之資格限制，一般民眾皆可以
      存入最低開戶金額之方式，任意於金融機構申請開設存款
      帳戶，且一人並可於不同之金融機構申請多數之存款帳戶
      使用，此屬眾所周知之事實；是依一般人之社會生活經驗
      ，若見他人不以自己名義申請帳戶，反而向人收集存款帳
      戶供己使用，衡情對於該帳戶是否供不法之使用，當有合
      理之懷疑；被告既係心智成熟之成年人，依其個人之智識
      及經驗，應可預見提供帳戶存摺、金融卡等物供他人使用
      ，有幫助該他人從事詐欺取財犯行之可能；然被告竟仍將
      其上開銀行帳戶之存摺、金融卡及密碼等物，均交予他人
      使用，足見被告於主觀上對於其提供帳戶之行為，縱令因
      而幫助他人為詐欺取財之行為，亦不違反其本意，其有幫
      助詐欺取財之不確定故意，至屬灼然。
二、核被告乙○○所為，係犯刑法第三十條第一項、第三百三十
    九條第一項之幫助詐欺取財罪。被告以幫助之意思，參與構
    成要件以外之行為，為幫助犯，應依刑法第三十條第二項規
    定，按正犯之刑減輕之。爰審酌被告提供前揭帳戶供犯罪集
    團成員使用，助長他人犯罪，危害財產安全及社會穩定，又
    增加查緝困難，其犯罪所生之危害非輕，另審酌被告之素行
    、犯罪之動機、目的、手段、犯罪後否認犯行之態度等一切
    情狀，量處如主文所示之刑，並依刑法第四十一條第一項前
    段規定，諭知易科罰金之折算標準。末查，按幫助犯係從屬
    於正犯而成立，以正犯已經犯罪為要件，故幫助犯並非其幫
    助行為一經完成即成立犯罪，必其幫助行為或其影響力持續
    至正犯實施犯罪時始行成立。故就幫助犯而言，不僅其追訴
    權時效、告訴期間均應自正犯完成犯罪時始開始進行，即其
    犯罪究係在舊法或新法施行期間，應否為新舊法變更之比較
    適用？暨其犯罪是否在減刑基準日之前，有無相關減刑條例
    規定之適用等，亦應以正犯犯罪行為完成之時點為準據（最
    高法院九十六年度台非字第二五三號判決意旨參照），是本
    案被告所犯幫助詐欺罪，其正犯犯罪行為完成時間係在九十
    五年九月二十七日，即犯罪時間在九十五年七月一日刑法修
    正施行以後，故雖無比較新舊法適用之問題，然其犯罪時間
    在九十六年四月二十四日以前，應依中華民國九十六年罪犯
    減刑條例第二條第一項第三款、第七條、第九條之規定，減
    其宣告刑二分之一，並諭知易科罰金之折算標準。
據上論斷，應依刑事訴訟法第二百九十九條第一項前段，刑法第
三十條第一項、第二項、第三百三十九條第一項、第四十一條第
一項前段，刑法施行法第一條之一，中華民國九十六年罪犯減刑
條例第二條第一項第三款、第七條、第九條，判決如主文。
本案經檢察官陳佳宏到庭執行職務。
中    華    民    國    97    年    6     月    5     日
                  刑事第十六庭    審判長法  官  白光華
                                        法  官  曾淑娟
                                        法  官  楊志雄
右正本證明與原本無異。
如不服本判決應於送達後十日內向本院提出上訴狀。
                                        書記官  張玉如
中    華    民    國    97    年    6     月    5     日
附錄本案論罪科刑法條全文：
刑法第339條第1項
意圖為自己或第三人不法之所有，以詐術使人將本人或第三人之
物交付者，處5年以下有期徒刑、拘役或科或併科1千元以下罰金
。


司法院資訊處製作；財團法人民間司法改革基金會備份。
